【裁判字號】    98,易,1226
【裁判日期】    981223
【裁判案由】    恐嚇取財等
【裁判全文】
臺灣臺南地方法院刑事判決              98年度易字第1226號
公  訴  人  臺灣臺南地方法院檢察署檢察官
被      告  丁○○
            戊○○
選任辯護人  李孟哲律師
上列被告因恐嚇取財等案件，經檢察官提起公訴（九十七年度偵
字第二一五四號、第一０二三二號至第一０二三六號），因被告
二人於準備程序中，均就被訴事實為有罪之陳述，經本院合議庭
裁定改依簡式審判程序審理，茲判決如下：
    主  文
丁○○共同意圖為自己不法之所有，以恐嚇使人將本人之物交付
，處有期徒刑捌月；又共同意圖為自己不法之所有，以詐術使人
將本人之物交付，處有期徒刑陸月，扣案如附表二編號三至六所
示之物均沒收。應執行有期徒刑壹年，扣案如附表二編號三至六
所示之物均沒收。緩刑肆年。
戊○○共同意圖為自己不法之所有，以恐嚇使人將本人之物交付
，處有期徒刑陸月，如易科罰金，以新臺幣壹仟元折算壹日；又
共同意圖為自己不法之所有，以詐術使人將本人之物交付，處有
期徒刑肆月，如易科罰金，以新臺幣壹仟元折算壹日，扣案如附
表二編號三至六所示之物均沒收。應執行有期徒刑捌月，如易科
罰金，以新臺幣壹仟元折算壹日，扣案如附表二編號三至六所示
之物均沒收。緩刑年。
    事實及理由
一、本件犯罪事實及證據，除犯罪事實部分就被告戊○○及丁○○遭查獲之情形應更正為「嗣臺南市警察局第二分局南門派
    出所警員於九十六年十二月二十六日下午四時三十分許，在
    臺南市○○路○段20巷1號服金融巡守勤務時，因見謊稱為蘇
    育成之戊○○與其女友均未戴安全帽且形色慌張而前往攔查
    ，戊○○遂主動交出其與丁○○前所收購，如附表一所示謝
    俊賢、許文豪、陳如森及陳振聲之金融卡共六張，並趁警員
    以無線電通報勤務中心欲將其帶返派出所時騎機車逃逸；至
    九十七年一月二十三日（起訴書誤載為九十六年一月二十三
    日）下午五時許，戊○○承丁○○之命，持簡偉帆鹽埔郵局
    帳戶之存摺、印章及密碼至臺南市○○街郵局內欲提領乙○○遭詐騙而匯入該帳戶之匯款四十萬元時，為警當場查獲，
    並扣得如附表二所示之物，而循線查知上情。」等語外，餘
    均引用檢察官起訴書之記載（如附件）。
二、按本件被告丁○○、戊○○所犯均係死刑、無期徒刑、最輕
    本刑為三年以上有期徒刑以外之罪，渠等於準備程序就前揭
    被訴犯罪事實為有罪之陳述，經本院告知簡式審判程序之旨
    ，並聽取其二人、辯護人與公訴人之意見後，本院認無不得
    或不宜改依簡式審判程序進行之處，爰依刑事訴訟法第二百
    七十三條之一第一項、第二百八十四條之一，裁定改行簡式
    審判程序審理，並依法不受同法第一百五十九條第一項證據
    能力之限制，合先敘明。
三、核被告丁○○、戊○○所為，均係犯刑法第三百三十九條第
    一項之詐欺取財罪及同法第三百四十六條第一項之恐嚇取財
    罪。被告二人與姓名年籍不詳綽號「陳哥」、「小謝」及「
    方哥」等詐欺集團成員間，有犯意聯絡及行為分擔，均為共
    同正犯。又被告二人所各犯上開二罪間，均犯意各別，行為
    互殊，均應予分論併罰。爰審酌被告丁○○、戊○○均身強
    體壯，卻不思以正當方法工作營生，貪圖詐騙或恐嚇無辜民
    眾而取得財物之厚利，竟自甘墮落擔任詐欺集團車手，從事
    收集、收購人頭帳戶及提領被害人遭詐騙或恐嚇之匯款，並
    轉匯予詐欺集團成員之工作，致使被害人遭詐騙或恐嚇後，
    求償無門，所為對社會及金融秩序之影響，惡性不得謂為不
    大，惟其二人所為本件詐欺及恐嚇行為，係以被告丁○○為
    首，被告戊○○為輔，且二人犯後均已坦承犯行，而被害人
    乙○○遭詐騙之款項尚未遭被告二人提領前即遭凍結，尚可
    透過法定程序取回外，被告二人亦已於九十八年十月二十日
    與被害人甲○○達成民事和解，並已賠償其損害，有本院九
    十八年度司南簡調字第三七九號調解筆錄及電話紀錄表各一
    份在卷可稽，犯後態度良好等一切情狀，分別量處如主文所
    示之刑，及就被告戊○○部分諭知易科罰金之折算標準，並
    各定其應執行之刑。至刑法第四十一條第二項雖有「數罪併
    罰，數宣告刑均得易科罰金，而定其應執行刑之刑逾六個月
    者，排除適用同條第一項得易科罰金。」之規定，惟依九十
    八年六月十九日公布之司法院大法官會議釋字第六二二號解
    釋意旨，認該條文與憲法第二十三條規定有違，並與大法官
    會議解釋釋字第三六六號解釋意旨不符，而應自本解釋公布
    之日起失其效力，則被告戊○○所犯之數罪原既均可易科罰
    金，則其所定之執行刑雖已逾六個月以上，參以上開解釋意
    旨，仍須就其所定之執行刑併予宣告得易科罰金之折算標準
    ，併予敘明。末查被告丁○○、戊○○前均未曾因故意犯罪
    受有期徒刑以上刑之宣告，有二人臺灣高等法院被告前案紀
    錄表各一份附卷可稽，渠二人經此偵、審教訓後，應知所警
    惕，信無再犯之虞，本院因認所宣告之刑以暫不執行為適當
    ，併各就被告丁○○、戊○○諭知緩刑四年及三年，以勵自
    新。
四、另扣案如附表二編號三至六所示之物，均係被告戊○○所有
    ，且供其與被告丁○○犯罪所用之物，業據被告戊○○供承
    在卷，爰均依刑法第三十八條第一項第二款之規定宣告沒收
    。至扣案如附表一及附表二編號一至二所示之物，因均非被
    告丁○○及戊○○二人或渠等之共犯所有，爰不宣告沒收，
    附此敘明。
五、應依刑事訴訟法第二百七十三條之一第一項、第二百九十九
    條第一項前段、第三百十條之二、第四百五十四條第二項，
    刑法第二十八條、第三百三十九條第一項、第三百四十六條
    第一項、第四十一條第一項、第五十一條第五款、第七十四
    條第一項第一款，刑法施行法第一條之一，判決如主文。
六、如不服本判決，應於收受送達後十日內，以書狀向本院提出
    上訴。
本案經檢察官丙○○到庭執行職務。
中    華    民    國    98    年    12    月    23    日
                  刑事第三庭  法  官  劉秀君
以上正本證明與原本無異。
如不服本判決應於收受本判決後10日內向本院提出上訴書狀，並
應敘述具體理由。其未敘述上訴理由者，應於上訴期間屆滿後20
日內向本院補提理由書狀（均須按他造當事人之人數附繕本）「
切勿逕送上級法院」。
                              書記官  曾盈靜
中    華    民    國    98    年    12    月    24    日
附錄法條：
中華民國刑法第339條
（普通詐欺罪）
意圖為自己或第三人不法之所有，以詐術使人將本人或第三人之
物交付者，處 5 年以下有期徒刑、拘役或科或併科 1 千元以下
罰金。
以前項方法得財產上不法之利益或使第三人得之者，亦同。
前二項之未遂犯罰之。
中華民國刑法第346條
（單純恐嚇罪）
意圖為自己或第三人不法之所有，以恐嚇使人將本人或第三人之
物交付者，處 6 月以上 5 年以下有期徒刑，得併科 1 千元以
下罰金。
以前項方法得財產上不法之利益，或使第三人得之者，亦同。
前二項之未遂犯罰之。
附表一：
┌──┬───────┬─────┬──────┐
│編號│金融卡卡號（即│ 發卡機構 │ 帳號申請人 │
│    │帳號）        │          │            │
├──┼───────┼─────┼──────┤
│一  │00000000000000│中華郵政股│不詳        │
│    │              │份有限公司│            │
├──┼───────┼─────┼──────┤
│二  │00000000000000│中華郵政股│陳振聲      │
│    │              │份有限公司│            │
├──┼───────┼─────┼──────┤
│三  │00000000000000│中華郵政股│許文豪      │
│    │              │份有限公司│            │
├──┼───────┼─────┼──────┤
│四  │000000000000  │高雄銀行  │不詳        │
├──┼───────┼─────┼──────┤
│五  │000000000000  │高雄銀行  │陳如森      │
├──┼───────┼─────┼──────┤
│六  │0000000000000 │高雄市農會│謝俊賢      │
└──┴───────┴─────┴──────┘
附表二：
┌──┬────────────┬────┬─────┐
│編號│       物品名稱         │ 數量   │所有人（/ │
│    │                        │        │持有人）  │
├──┼────────────┼────┼─────┤
│一  │鹽埔郵局存簿（帳號：0071│一本    │簡偉帆    │
│    │0000000000號 ）         │        │          │
├──┼────────────┼────┼─────┤
│二  │簡偉帆印章              │一枚    │簡偉帆    │
├──┼────────────┼────┼─────┤
│三  │郵局提款單              │一張    │戊○○    │
├──┼────────────┼────┼─────┤
│四  │紙條（上載有簡偉帆存摺帳│一張    │戊○○    │
│    │號、身分資料及被害人詹〈│        │          │
│    │誤載為張〉鼎枝聯絡電話）│        │          │
├──┼────────────┼────┼─────┤
│五  │Motorola牌手機（內含0980│一支    │戊○○    │
│    │469798號行動電話SIM卡） │        │          │
├──┼────────────┼────┼─────┤
│六  │Mashimaro牌手機（內含098│一支    │戊○○    │
│    │0000000號行動電話SIM卡）│        │          │
└──┴────────────┴────┴─────┘
附件：
臺灣臺南地方法院檢察署檢察官起訴書
                                     97年度偵字第 2154號
                                     97年度偵字第10232號
                                     97年度偵字第10233號
                                     97年度偵字第10234號
                                     97年度偵字第10235號
                                     97年度偵字第10236號
    被      告  丁○○  男  25歲（民國○○年○○月○○日生）
                        住臺南市安平區○○○街488號
                        國民身分證統一編號：Ｚ000000000號
                戊○○  男  24歲（民國○○年○月○日生）
                        住臺南市○○區○○路83巷22號
                        國民身分證統一編號：Ｚ000000000號
上列被告因詐欺等案件，業經偵查終結，認應提起公訴，茲將犯
罪事實及證據並所犯法條分敘如下：
        犯罪事實
一、丁○○與真實姓名、年籍不詳，自稱「陳哥」「小謝」之人
    及大陸地區真實姓名年籍不詳綽號「方哥」等人，自民國96
    年8 月間某日起，基於共同為自己不法所有之犯意聯絡，共
    組詐騙集團，以「佯稱帳戶遭冒用」等詐術方式，或「陳先
    生我知道你家的狀況，而且你兒子生意做很大，出門要小心
    」等恐嚇方式，使臺灣地區不特定人陷於錯誤或心生畏懼，
    而依詐騙集團分子之指示匯款，詐騙集團為躲避檢警之查緝
    ，並收購人頭帳戶，以供被害人匯款之用。丁○○並擔任該
    詐騙集團負責收購人頭帳戶、提領被害人之匯款等工作。丁○○並與「陳哥」「小謝」等人約定，由丁○○負責收購之
    人頭帳戶內，所提領之贓款，丁○○可獲得每筆贓款百分之
    3 之不法利益。丁○○再邀具有共同犯意聯絡之戊○○加入
    上開集團，由戊○○陪同收購人頭帳戶、單獨至銀行臨櫃或
    至提款機提領被害人所匯之贓款，丁○○並與戊○○約定，
    由戊○○所負責提領之贓款中，戊○○可獲得每筆贓款百分
    之2 之不法利益。丁○○、戊○○遂向謝俊賢、簡偉帆、許
    文豪、陳如森、陳振聲（謝俊賢、簡偉帆、許文豪、陳如森
    、陳振聲涉嫌幫助詐欺罪部分，另為不起訴處分）收購或收
    集帳戶後，再由該集團其他真實姓名、年籍不詳之成員，分
    別於（一）96年12月26日，撥打甲○○之電話，向甲○○恐
    嚇，稱：陳先生我知道你家的狀況，而且你兒子生意做很大
    ，出門要小心，需匯款新臺幣（下同）15萬元，至陳如森於
    高雄銀行楠梓分行之000000000000號帳戶等言語，致甲○○
    因此心生畏懼，於96年12月26日指示日進企業股份有限公司
    之會計人員，匯款15萬元至陳如森前揭帳戶。（二）97年 1
    月23日14時許，撥打乙○○之電話，向乙○○，佯稱：其太
    太陳素碧遭詐騙集團利用，在玉山銀行開人頭帳戶，迄今陳
    素碧皆避不見面，需匯款40萬元，至簡偉帆於鹽埔郵局之00
    000000000000號帳戶，待案情釐清，再返還匯款云云，致乙○○因此陷於錯誤，於97年1 月23日下午4時9分，匯款40萬
    元至簡偉帆前揭帳戶。嗣臺南市警察局第二分局南門派出所
    警員於96年12月26日16時30分許，在臺南市○○路○段20巷
    1號為金融巡守時，發覺謊稱為蘇育成之戊○○形跡可疑，
    加以盤查，戊○○遂主動交出所收購之謝俊賢、簡偉帆、許
    文豪、陳如森、陳振聲金融卡，惟趁警員查詢戊○○資料時
    ，戊○○趁隙逃逸，至96年1 月23日17時許，戊○○至臺南
    市○○街郵局以簡偉帆之存簿臨櫃提領現金時，為警當場查
    獲，乃悉上情。
二、案經臺南市警察局第二分局報告偵辦。
        證據並所犯法條
一、證據清單暨待證事實
┌──┬───────────┬──────────────┐
│編號│    證  據  名  稱    │     待    證    事    實   │
├──┼───────────┼──────────────┤
│ 一 │被告丁○○於警詢及偵訊│全部犯罪事實。              │
│    │時之自白。            │                            │
├──┼───────────┼──────────────┤
│ 二 │被告戊○○於警詢及偵訊│全部犯罪事實。              │
│    │時之自白。            │                            │
├──┼───────────┼──────────────┤
│ 三 │被害人乙○○於警詢時之│遭詐騙而匯款至簡偉帆帳戶之經│
│    │證詞。（詳如南市警二刑│過。                        │
│    │偵字第0974202313號卷第│                            │
│    │12頁）                │                            │
├──┼───────────┼──────────────┤
│ 四 │被害人陳景文於警詢時之│遭恐嚇而匯款至陳如森帳戶之經│
│    │證詞。（詳如本署97年度│過。                        │
│    │偵字第10235號卷內資料 │                            │
│    │）                    │                            │
├──┼───────────┼──────────────┤
│ 五 │證人簡偉帆於警詢時之供│1、借錢而交付帳戶之經過。   │
│    │述。                  │2、是丁○○、戊○○向伊收取 │
│    │                      │   帳戶。                   │
├──┼───────────┼──────────────┤
│ 六 │證人陳如森於偵訊時之供│借錢而交付帳戶之經過。      │
│    │述。                  │                            │
├──┼───────────┼──────────────┤
│ 七 │被害人乙○○所匯之「郵│1、匯款40萬元至簡偉帆帳戶。 │
│    │政國內匯款執據」1張。 │2、乙○○誤繕為「簡鼎枝」。 │
├──┼───────────┼──────────────┤
│ 八 │證人簡偉帆於鹽埔郵局之│被害人乙○○匯款40萬元至證人│
│    │開戶基本資料、最近交易│簡偉帆鹽埔郵局帳戶內。      │
│    │明細資料。            │                            │
├──┼───────────┼──────────────┤
│ 九 │被害人甲○○以日進企業│匯款15萬元至陳如森帳戶。    │
│    │股份有限公司之名義所匯│                            │
│    │之「第一商業銀行存摺類│                            │
│    │存款取款憑條」1張。   │                            │
├──┼───────────┼──────────────┤
│ 十 │證人陳如森於高雄銀行之│被害人甲○○以日進企業股份有│
│    │開戶基本資料、存款對帳│限公司名義匯款15萬元至證人陳│
│    │單。                  │如森之高雄銀行帳戶內。      │
├──┼───────────┼──────────────┤
│十一│臺南市警察局第二分局扣│被告戊○○持該提款卡欲提款之│
│    │押物品目錄表暨照片。  │事實。                      │
├──┼───────────┼──────────────┤
│十二│書寫「張鼎枝、00-00000│被告戊○○持被告丁○○書寫之│
│    │37、0000000000」之紙條│紙條至郵局提款。            │
│    │。                    │                            │
├──┼───────────┼──────────────┤
│十三│臺南市警察局第二分局南│本案查獲經過。              │
│    │門派出所之職務報告。  │                            │
└──┴───────────┴──────────────┘
二、核被告丁○○、戊○○所為，皆係犯刑法第339條第1項詐欺
    取財罪嫌及刑法第346條第1項恐嚇取財罪嫌。被告2 人就前
    揭犯罪事實，有犯意聯絡及行為分擔，請依共同正犯論處。
    另渠等所犯前揭2 罪間，犯意各別，犯罪要件互殊，請予分
    論併罰。
三、至報告意旨認被告戊○○係涉洗錢防制法第9 條之掩飾自因
    重大犯罪所得財物罪嫌。然洗錢防制法已修正並自96年7月1
    3日生效施行，刑法詐欺罪之犯罪所得須逾500萬元，才屬同
    法第3條第2項第1 款所列之重大犯罪，故本件犯罪所得為未
    逾500 萬元，並非現行洗錢防制法所稱之重大犯罪，故報告
    意旨所引法條，容有誤會，併此敘明。
四、依刑事訴訟法第251條第1項提起公訴。
    此  致
臺灣臺南地方法院
中    華    民    國    98    年    7     月    24    日
                              檢 察 官    吳 坤 城
本件證明與原本無異
中    華    民    國    98    年    7     月    31    日
                              書 記 官    張 來 欣
所犯法條：
中華民國刑法第339條
（普通詐欺罪）
意圖為自己或第三人不法之所有，以詐術使人將本人或第三人之
物交付者，處5年以下有期徒刑、拘役或科或併科1千元以下罰金
。
以前項方法得財產上不法之利益或使第三人得之者，亦同。
前二項之未遂犯罰之。
中華民國刑法第346條
（單純恐嚇罪）
意圖為自己或第三人不法之所有，以恐嚇使人將本人或第三人之
物交付者，處6月以上5年以下有期徒刑，得併科1千元以下罰金
。
以前項方法得財產上不法之利益，或使第三人得之者，亦同。
前二項之未遂犯罰之。

司法院資訊處製作；財團法人民間司法改革基金會備份。
